【裁判字號】    98,上,118
【裁判日期】    981027
【裁判案由】    回復名譽等
【裁判全文】
臺灣高等法院臺南分院民事判決    98年度上字第118號
上  訴  人
即  原  告  丁○○?住嘉義市○.
上  訴  人
即  被  告  乙○○
訴訟代理人  張宗存  律師
            蔡碧仲  律師
上 列一 人
複 代 理人  陳振榮  律師
            丙○○  住嘉義市○.
上列當事人間請求回復名譽等事件，兩造對於中華民國98年5月2
5日臺灣嘉義地方法院第一審判決（98年度訴字第141號），各自
提起上訴，本院於98年10月13日言詞辯論終結，判決如下：
    主  文
兩造上訴均駁回。
第二審訴訟費用由兩造各自負擔。
    事實及理由
一、上訴人即原告丁○○主張：上訴人丁○○為南光鑰匙店負責
    人兼售狗用品。其所飼養的狗於民國（下同）94年1月14日
    疑遭上訴人乙○○父親所僱員工以洗鍋的熱水潑灑後，於同
    年3月22日受細菌感染死去。訴外人甲○○於95年5月8日以
    林家公主之暱稱在「www.fashionguide.com.tw」網站張貼
    文章刊登此事。上訴人乙○○為反擊上開文章乃以「感謝大
    家」之暱稱於同年5月9日至11日回應數篇內容不實之文章：
    「這位老闆在十幾年前，有養兩隻狗一隻小黃一隻小白！這
    兩隻狗不但慘遭狗店毒打，最後狗店老闆夫婦還把這兩隻狗
    趕出去，棄養！結果變成流浪狗。最後還好被我們隔壁店光
    華路120號的阿公阿嬤愛心收養，不忍心看這兩隻狗被虐待
    …」、「很多次客人有時候隨便停車，造成他們的不便，所
    以因此不滿在心，結果被狗店老闆刮車，其實常常有客人的
    車受損，我們雖然知道也不想說什麼，只跟客人說這邊停車
    小心一點，直到有一次林聰明老闆生氣了，因為連對面鄰居
    都親眼看到他去刮別人車子，跑來跟林老闆說鄰居說你的客
    人車子被狗店老闆刮了，當然林老闆馬上跑去找他理論，結
    果狗店老闆睜眼說瞎話！他說：沒有！不是他刮的，林老闆
    就說別人都看到是你做的，你還不承認」等語。96年6月8日
    原法院96年度自字第2號刑事案件庭審時，上訴人丁○○始
    得知上訴人乙○○涉案，故上訴人丁○○於法定期間內提起
    民事訴訟。而上訴人丁○○係嘉義市城隍廟慈善會慈善顧問
    、嘉義市勞工志願義工。上訴人乙○○為林聰明沙鍋魚頭之
    老闆、經濟能力甚佳，其散佈之不實言論造成上訴人丁○○
    名譽重大影響。爰依民法第184條第1項前段及第195條第1項
    規定請求上訴人乙○○應賠償精神慰撫金新臺幣（下同）60
    萬元外，應以14號字體在聯合報及自由時報全國版之版頭下
    各以長9公分、寬7公分之版面刊登「本人係林聰明砂鍋魚頭
    負責人，在95年5月中旬，在網路討論區刊登丁○○夫婦毒
    打狗及劃車等不實事項，詆毀丁○○夫婦之名譽，特此登報
    向丁○○夫婦道歉。道歉人乙○○」之道歉啟事3日。並為
    上訴聲明請求：原判決有關駁回命被上訴人乙○○登報道歉
    部分廢棄；並應以14號字體在聯合報及自由時報全國版之版
    頭下各以長9公分、寬7公分之版面刊登「本人係林聰明砂鍋
    魚頭負責人，在95年5月中旬，在網路討論區刊登丁○○夫
    婦毒打狗及劃車等不實事項，詆毀丁○○夫婦之名譽，特此
    登報向丁○○夫婦道歉。道歉人乙○○」之道歉啟事3日。
    另為答辯聲明，請求駁回上訴人乙○○之上訴（原審判命上
    訴人乙○○應給付上訴人丁○○3萬元，並駁回上訴人丁○
    ○其餘之訴，兩造均就其敗訴部分提起上訴。）
二、上訴人即被告乙○○則以：上訴人丁○○早知其主張妨礙名
    譽之網路文章均於95年5月間刊登於網路討論區，而衍生許
    多訴訟事件，其中上訴人丁○○早在原法院96年度自字第2
    號誹謗案件向第三人林聰明、林碧珠（即乙○○之父母）提
    起自訴，上訴人乙○○之部分，則是向臺灣嘉義地方法院檢
    察署提起妨害名譽之告訴（96年度交查字第1707號），嗣因
    上訴人乙○○向上訴人丁○○當面道歉而已撤回告訴。上訴
    人丁○○所指之網路文章距離95年5月已將近3年，則上訴人
    丁○○就本件之侵權行為損害賠償請求權已因2年期間經過
    而消滅。本件肇因於訴外人甲○○聽信上訴人丁○○片面之
    說詞，未經查證，即以「林家公主」之名義於寵物網站討論
    區張貼上開事件之文章引起熱烈迴響，網友紛紛打電話到林
    聰明沙鍋魚頭店出言辱罵，甚至有激動的網友留言至上訴人
    乙○○之信箱，上訴人乙○○始撰文回覆說明前因後果。之
    後，網友以「喵狗萬萬歲」之名義，未經上訴人乙○○同意
    ，即將上訴人乙○○回覆之資料轉貼於網站討論區上，其中
    即包括小黃、小白之部分。另上訴人丁○○有「刮車」之事
    實，係上訴人乙○○聽聞父親林聰明及鄰居朱英碩所言，且
    林碧珠及鄰居朱英碩均曾親眼看過上訴人丁○○刮車。縱認
    上訴人丁○○名譽受有損害，其主張60萬元之精神慰撫金亦
    屬過高。該討論區早已關閉甚久，亦無人討論此一話題，上
    訴人丁○○還大動作要求登報道歉，如此，勢必擴大兩造間
    之糾紛，更加深上訴人丁○○名譽之損害（因文章所述內容
    確有其事）。又上訴人丁○○將未經查證之事實轉述予訴外
    人甲○○，始會引發一連串的訴訟案件，可知上訴人丁○○
    就損害之發生應係與有過失。而上訴人丁○○於原審堅稱是
    「乙○○將虐狗之文章張貼於網路」（A行為），自始至終
    上訴人丁○○均未針對「乙○○寄送文章予網友之行為」（
    B行為）提起訴訟並請求損害賠償。A、B兩行為分屬不同事
    實，原審法院不查，逕自以上訴人丁○○未主張之B行為，
    認定「乙○○寄送文章予網友之行為」有侵害上訴人丁○○
    之名譽，顯然有違辯論主義，此部分之判決應予廢棄。該名
    暱稱「喵狗萬萬歲」之網友與上訴人丁○○素不相識，平時
    生活亦無交集，僅是不相干之第三人。而乙○○寄發電子郵
    件予該網友之行為，並非向公眾散布，殊難想像該文章對丁
    ○○之名譽有何影響或損害。故而上訴人丁○○欲請求賠償
    亦應針對「喵狗萬萬歲」為之。並為上訴聲明請求：原判決
    關於命上訴人乙○○給付被上訴人丁○○3萬元之部分廢棄
    ，及駁回被上訴人丁○○於第一審之訴。另為答辯聲明請求
    ：駁回上訴人丁○○之上訴。
三、上訴人丁○○主張上訴人乙○○以「感謝大家」之暱稱於95
    年5月9日至11日在網路上張貼上揭內容不實之文章侵害其名
    譽等情，並提出數篇網路文章為證（見原審卷第9-27頁），
    上訴人乙○○雖不否認「感謝大家」為其暱稱，並自認95年
    5月9日下午3時59分、同日下午4時整之2篇文章為其所張貼
    ，惟否認侵害上訴人丁○○之名譽，並以前揭情詞置辯，則
    本件所應審究者即為：(一)上訴人乙○○在網路上張貼之系爭
    文章內容是否構成損害上訴人丁○○之名譽？如有，上訴人
    丁○○之請求權是否已罹於時效而消滅？(二)上訴人乙○○是
    否得依過失相抵之規定，請求免除或減輕其責？茲說明如下
    ：
（一）按當事人主張有利於己之事實者，就其事實有舉證責任；
      民事訴訟法第277條前段定有明文。又原告於起訴原因已
      有相當之證明，而被告於抗辯事實並無確實證明方法，僅
      以空言爭執者，當然認定其抗辯事實之非真正，而應為被
      告不利益之裁判；另主張法律關係存在之當事人，僅須就
      該法律關係發生所須具備之特別要件，負舉證之責任，至
      於他造主張有利於己之事實，應由他造舉證證明（最高法
      院18年上字第1679號及48年台上字第887號判例參照）。
      次按因故意或過失，不法侵害他人之權利者，負損害賠償
      責任，民法第184條第1項前段固定有明文，惟必行為人有
      不法之侵害行為始足當之。又侵權行為所發生之損害賠償
      請求權，以有故意或過失不法侵害他人權利為其成立要件
      ，若其行為並無故意或過失，即無賠償之可言（最高法院
      49年台上字第2323號判例參照）。是以侵權行為之被害人
      除應對損害之發生予以證明外，對加害人之加害行為及故
      意、過失，亦負舉證之責任。
（二）上訴人乙○○以暱稱「感謝大家」於95年5月10日3時59分
      、95年5月10日4時在網路上張貼之文章內容分別略以：「
      以下是林聰明店家的回應被po出來的文章不完整直貼前半
      段我將下段文章貼上來讓大家更清楚。....雖然是轉述所
      聽到的話但在未求證之下所講的每一句話都需要負責，包
      括所發表的文章，已經對本店譽造成損壞，在此重申將保
      留法律追訴權以捍衛自身名譽…平常生活中，很多客人都
      會跟我們投訴，很多客人也都被狗店整，我們都忍氣吞聲
      覺得不要惹事生非尤其我們做生意也請客人多多包容，客
      人的車停在這位老闆娘的店附近就會遭抗議與對待，有很
      多次，客人有時候車隨便一停，因為停車糾紛，造成他的
      不便，所以因此不滿在心，結果被狗店老闆刮車，其實常
      常有客人的車受損，我們雖然知道也不想去說什麼，只跟
      客人說這邊停車小心一點，直到有一次，林聰明老闆生氣
      了，因為連斜對面鄰居都親眼看到他去刮別人車子，跑來
      跟林老闆說，鄰居說了：你的客人車子被狗店老闆刮了，
      當然林老闆馬上跑去找他理論，結果狗店老闆睜眼說瞎話
      ！他說：沒有！不是他刮的;林老闆就說，別人都看到是
      你做的了，你還不承認！結果他當場說（我對天發誓，如
      果是我刮的，出去被車撞等毒誓）；…這中間也不是沒嘗
      試過好好溝通，但是溝通後沒效，再加上他連神明都可以
      隨便發誓，有人不只一次看到，親眼看見都能說不承認，
      難道要去拍照，收集證據來應對他，這樣的人，跟他講道
      理有用嗎？…」等語；「如果我們真的這麼差，那在嘉義
      甚至台灣餐飲業我們如何站起來！可以去詢問嘉義各所大
      專院校，工商團體，探聽我們對社會的付出是如何！所得
      到的50年店譽，不是靠這樣的流言來肯定或否定我們的，
      …被誤會蒙遭不明之冤，最後即使洗清了，但心中一定很
      受傷！今天店裡突然寄來有莫名其妙的電話騷擾直到看到
      了這個網頁，我想我了解了這樣的誤會，是因為流言造成
      的！我也都知道了！到現在與我們的鄰居也就是這位狗店
      老闆夫婦！雖然仍然無法化解誤會也不想去多說什麼畢竟
      10多年下來！多年來與他們不合是事實，我們無法針對這
      些惡意一一的詳細述說，再怎麼不合我們的態度始終保持
      著，…很遺憾的是，被不實的流言給誤導，但很開心的是
      至少還有機會可以發出聲音，透過此管道，希望大家有問
      題也可以直接傳真來店裡，或打電話給我們寫信也好，隨
      時候教。因為我們也不曾面對過這樣的事，也從來沒有接
      到像昨天這樣的騷擾的電話，因為他打來就掛掉，我們只
      好陪這個打電話的人士耗，接電話時我們還什麼都不知，
      直到看到了這些，不只有你聽到這些，也常常有客人來問
      我們關於我們和狗店的事，我們是可接受公評的但本店無
      法接受遭受沒有的指控與不實的毀謗，電話騷擾雅虎檢舉
      負面毀謗都在這過程中發生，確實已令我們受到干擾，我
      們已保留法律追訴權，為了維護本店優良店譽，已經保留
      相關證據也已向警察備案。必要時本店將提出不實譭謗及
      法律告訴…。」等語（見原審卷第108-110頁），雖均為
      上訴人乙○○所是認，惟其辯稱：系爭文章係因暱稱「林
      家公主」之人於95年5月8日下午3時58分張貼其經營之林
      家砂鍋魚頭店涉嫌虐殺上訴人丁○○所養之狗「來福」，
      而在寵物網站上引起熱烈迴響，網友紛紛打電話到其經營
      之砂鍋魚頭店辱罵或上網留言至上訴人乙○○之信箱，伊
      始撰文回覆說明等語，有網路討論區文章及網友留言等各
      1份在卷可稽（見原審卷第104-114頁），堪予採信。觀諸
      上訴人乙○○在網路上張貼之上開文章內容雖有提及「被
      狗店老闆刮車」，然並未有指摘上訴人丁○○有虐狗行為
      之情。
（三）再據上訴人丁○○指稱：遭上訴人乙○○誣指虐狗之文章
      ，即暱稱「喵狗萬萬歲」之網友於95年5月9日4時15分所
      張貼之文章內容：「光華路上並不是只有一戶鄰居養狗許
      多戶人家都有狗這位狗店老闆娘在十年前，有養兩隻狗一
      隻小黃一小白，這兩隻狗不但慘遭狗店的毒打，最後狗店
      老闆夫婦還把這兩隻狗趕出去，棄養。結果便成流浪狗，
      最後還好被我們店隔壁，光華路120號的阿公阿媽，愛心
      收養，不忍心看這兩隻狗被虐待，所以收養。到現在這兩
      隻狗還在，這些事都是有人證的，可以去問，真的很有愛
      心會毒打狗嗎還棄養牠們嗎？如果我們這麼惡劣，那這兩
      隻狗到現在還會好好的活在我們家的正隔壁嗎？這都是事
      實。」…等語（見原審卷第108頁至反面），然觀諸上開
      暱稱「喵狗萬萬歲」之網友所張貼文章內容固涉及指述上
      訴人丁○○「虐狗」，但此係暱稱「喵狗萬萬歲」之該網
      友所為，上訴人丁○○未能舉證證明該網友即係上訴人乙
      ○○本人。再者，上訴人丁○○指名譽遭侵害之文章係於
      95年5月10日3時59分、95年5月10日4時整之2篇文章，並
      未包含此篇於95年5月9日4時15分以暱稱「喵狗萬萬歲」
      所張貼之文章。稽上，上訴人乙○○並未在網站上張貼指
      訴上訴人丁○○有「虐狗」之文章，已堪認定。
（四）惟上訴人乙○○自承上述暱稱「喵狗萬萬歲」所張貼之文
      章係由上訴人乙○○回覆而寄予網友，進而由網友轉貼予
      網站。雖上訴人乙○○辯以其寄發電子郵件予該網友之行
      為，並非向公眾散布，只有單一對象，其他人無從得知其
      內容，殊難想像該文章對丁○○之名譽有何影響或損害云
      云，惟該篇文章縱非上訴人乙○○所張貼，但上訴人乙○
      ○予以引用再於網路上張貼、傳送，而網路上之文章本有
      供不特定之人閱覽、傳佈之特性，故而上訴人乙○○回覆
      、引用再轉貼之行為實有妨礙上訴人丁○○名譽之情。且
      如上訴人乙○○所辯其上網張貼文章本僅為澄清暱稱「林
      家公主」不實文章對其經營之砂鍋魚頭店之誤解，而暱稱
      「喵狗萬萬歲」之文章應與其需澄清之事無關，故而上訴
      人乙○○所辯亦不足採。
（五）另上訴人丁○○主張上訴人乙○○張貼誣指其刮停放其店
      前車輛文章一節，據訴外人林聰明於上訴人丁○○對其及
      林碧珠等人提起誹謗之自訴案時曾證稱：2、3年前（約95
      年）某日晚餐時間，其鄰居證人朱英碩曾到其店裡說他看
      到自訴人騎機車不知道用什麼東西劃了一台車，當時其女
      乙○○或其妻林碧珠有空亦在旁聽渠等聊此事（見96年度
      自字第2號刑事卷第220、221頁）等語；訴外人林碧珠於
      上開刑事案件審理時亦堅稱：伊曾經跟在自訴人後面看到
      自訴人劃車，也曾與鄰居討論過此事，鄰居亦曾說曾經看
      過（見上開刑事卷第163頁）；而證人朱英碩亦於該刑事
      審理時到庭證稱：伊曾於2、3年前某日下午散步時在20至
      30公尺外看到上訴人丁○○騎乘機車持不明物體劃右手邊
      的汽車，伊有過去看一下，確定汽車有被刮，事後伊曾於
      某日晚上至上訴人乙○○、林聰明的砂鍋魚頭店裡跟上訴
      人乙○○、林聰明說這件事，請上訴人乙○○、林聰明注
      意（見原法院96年度自字第2號刑事卷第222頁至第226頁
      ），證人朱英碩並證稱：其與丁○○間並無任何恩怨仇隙
      ，且曾因丁○○打鑰匙之技術很好將國外買屋之鑰匙帶回
      臺灣交由丁○○打鑰匙等語（見原審卷第231頁），可知
      證人朱英碩本與兩造並無任何故舊恩怨，亦與本件訟爭結
      果無任何利益糾葛，復無任何偏袒之動機，當不致為偏袒
      任何一方而為虛偽陳述，甘冒無端捲入兩造之紛爭或招致
      受偽證罪追訴處罰危險之理，是其證述應屬真實可採。再
      以其證詞與林聰明、林碧珠所述，相互印證，則可證上訴
      人乙○○指述上訴人丁○○「刮車」之行為並非憑空虛構
      誣陷之詞。況上訴人乙○○所指摘者既涉上訴人丁○○持
      針毀損停放路邊之他人汽車烤漆之事實，核其性質顯與多
      數不特定停放汽車在路旁者之利益有關，已非僅屬涉及上
      訴人丁○○私德而與公共利益無關之事項。故而，堪認上
      訴人乙○○此部分之行為，對上訴人丁○○之名譽並未造
      成損害，上訴人丁○○請求賠償自屬無據。
（六）再按因侵權行為所生之損害賠償請求權，自請求權人知有
      損害及賠償義務人時起，二年間不行使而消滅（民法第19
      7條第1項前段）。茲上訴人乙○○以該等網路文章張貼之
      時間為95年5月迄今將近3年，且上訴人乙○○已於刑事案
      件向上訴人丁○○道歉，抗辯上訴人丁○○就本案之侵權
      行為損害賠償請求權應已因2年期間經過而消滅云云。惟
      查，上訴人丁○○固自承「上訴人乙○○已當場向上訴人
      丁○○道歉，上訴人丁○○同意，並撤回告訴」等語，然
      刑罰係國家對不法行為人之懲處，並賦予被害人告訴請求
      訴追之權利，而民事損害賠償係私人受損之填補，二者制
      度不同，尚不得以放棄刑事訴追即可謂亦放棄民事賠償請
      求權。是而縱使上訴人丁○○曾對上訴人乙○○撤回刑事
      告訴，然在上訴人丁○○並未表示放棄民事賠償請求權前
      ，上訴人丁○○仍得據以請求民事賠償。再查，上訴人丁
      ○○以上開事實雖曾於95年6月28日對訴外人林聰明提起
      妨害名譽之刑事告訴，惟於97年5月8日原法院刑事案件審
      理時，上訴人乙○○為該刑事案件之證人時，始自認上述
      文章係其所撰。此經原法院調閱該院96年度自字第2號偵
      審卷查明無誤。是若上訴人丁○○自始即知上訴人乙○○
      方為侵權行為人，則其刑事告訴之對象應係指上訴人乙○
      ○，而非訴外人林聰明，故而可證上訴人丁○○提起刑事
      告訴當時確實不知上訴人乙○○係行為人，而係97年5月8
      日上訴人乙○○作證時，上訴人丁○○始得知上訴人乙○
      ○才係侵權行為人。是以，上訴人丁○○於98年2月4日起
      訴提起本件訴訟時（見原審卷第4頁），尚未逾2年時效。
      從而上訴人乙○○抗辯上訴人丁○○之請求權已逾2年時
      效云云，亦難憑採。
（七）末按不法侵害他人名譽者，被害人雖非財產上之損害，亦
      得請求賠償相當之金額。其名譽被侵害者，並得請求回復
      名譽之適當處分，民法第195條第1項定有明文。而名譽係
      人在社會上之評價，通常指其人格在社會生活上所受之尊
      重，而侵害名譽權，係指以言語、文字、漫畫或其他方法
      貶損他人在社會上之評價，使其受到他人憎惡、蔑視、侮
      辱、嘲笑、不齒與其來往；是否構成侵害名譽權，不以被
      害人主觀感受為準，應就社會一般人之評價，客觀判斷之
      。次按慰藉金之賠償以人格權遭受侵害，使精神上受有痛
      苦為必要，至其核給之標準固與財產上損害之計算不同，
      惟非不可斟酌雙方身分、資力與加害程度，及其他各種情
      形核定相當之數額（最高法院51年台上字第223號判例參
      照）；茲查，上訴人乙○○將內載：「…兩隻狗不但慘遭
      狗店毒打，最後狗店老闆夫婦還把這兩隻狗趕出去，棄養
      」文字之文章寄送網友，其文字措辭意指上訴人丁○○對
      動物殘暴，虐待動物，不具愛心，依社會客觀評價，確已
      達毀損他人名譽之程度。上訴人丁○○主張其精神上受有
      損害，請求上訴人乙○○賠償，自屬有據。又上訴人丁○
      ○現年55歲，經營鑰匙店生意，名下並無不動產，有多筆
      投資股票。上訴人乙○○現年26歲，大學畢業，有多筆不
      動產及存款，總值約300多萬元，此有上訴人丁○○與上
      訴人乙○○之稅務電子閘門財產所得調查明細表存卷可參
      （見原審卷第48-52頁）。本院審酌上訴人乙○○係將上
      開文章寄予網友，所用貶損上訴人丁○○名譽之方式，致
      上訴人丁○○之人格損害尚屬輕微；且事後遭其他網友將
      文章轉貼於網站上，此亦非上訴人乙○○所為，及兩造之
      身分、教育程度、經濟狀況等一切情狀，認上訴人丁○○
      請求上訴人乙○○賠償精神慰藉金3萬元，尚稱適當。逾
      此部分請求，即屬無據。
（八）另名譽被侵害者，得請求為回復名譽之適當處分，係指該
      處分在客觀上足以回復被害人之名譽且屬必要者而言。本
      院審酌上訴人乙○○固然侵害上訴人丁○○人名譽，惟上
      訴人乙○○貶損上訴人丁○○名譽之方式，並非公然為之
      ，且時隔已有3年之久。故而審酌上情，認由上訴人乙○
      ○以金錢賠償方式，已足以達到回復上訴人丁○○名譽之
      目的。上訴人丁○○請求上訴人乙○○應以14號字體在聯
      合報及自由時報全國版之版頭下各以長9公分、寬7公分之
      版面刊登「本人係林聰明砂鍋魚頭負責人，在95年5月中
      旬，在網路討論區刊登丁○○夫婦毒打狗及劃車等不實事
      項，詆毀丁○○夫婦之名譽，特此登報向丁○○夫婦道歉
      。道歉人乙○○」之道歉啟事3日，此並非回復上訴人丁
      ○○名譽之客觀上必要方法，其請求顯屬過當，不應准許
      。
（九）上訴人乙○○主張「本件之源由實係上訴人丁○○將未經
      查證之事實，並將誇大之事實轉述予訴外人甲○○，甲○
      ○則完全轉載於網路討論區，始會引發一連串的訴訟案件
      。可知上訴人丁○○就損害之發生應係與有過失」云云。
      惟就此上訴人乙○○並未提出相關證據證明其主張為真實
      ；縱使上訴人乙○○主張為真，然其網路討論區開版者為
      訴外人甲○○，並非上訴人丁○○，上訴人乙○○對上訴
      人丁○○貶損名譽所造成之損害，上訴人丁○○並無過失
      可言，從而上訴人乙○○主張依民法第217條第1項之規定
      ，請求減輕或免除其責，應不足採。
四、綜上所述，上訴人丁○○依民法第184條第1項、第195條第1
    項之規定，請求上訴人乙○○給付3萬元之精神慰藉金，為
    有理由，應予准許。逾此部分請求，均屬無據，應予駁回。
    就上開應予准許部分，原審為上訴人丁○○勝訴之判決，並
    依職權宣告准予假執行，經核並無違誤。上訴人乙○○上訴
    意旨指摘原判決此部分不當，求予廢棄改判，為無理由，應
    予駁回。就上開不應准許部分，原審為上訴人丁○○敗訴之
    判決，經核亦無不當，上訴人丁○○上訴意旨指摘原判決此
    部分不當，求予廢棄改判，為無理由，亦應予駁回。
五、本件事證已臻明確，兩造其餘攻擊、防禦方法及所為之立證
    ，與判決之結果不生若何之影響，無庸逐一予以論究，併予
    敘明。
六、據上論結，本件兩造之上訴，均為無理由，依民事訴訟法第
    449條第1項、第78條，判決如主文。
中    華    民    國    98    年    10    月    27    日
                  民事第三庭    審判長法  官    蘇清恭
                                      法  官    張世展
                                      法  官    王浦傑
上為正本係照原本作成。
上訴人丁○○部分如對本判決上訴，須於判決送達後20日內向本
院提出上訴狀，未表明上訴理由者，應於上訴後20日內，向本院
提出理由書（須附繕本）。依法須繳納裁判費並應委任律師為訴
訟代理人，始得上訴。
上訴人乙○○部分不得上訴。
中    華    民    國    98    年    10    月    28    日
                                      書記官    廖英琇
【附記】
民事訴訟法第466條之1：
(1)對於第二審判決上訴，上訴人應委任律師為訴訟代理人。但上
  訴人或其法定代理人具有律師資格者，不在此限。
(2)上訴人之配偶、三親等內之血親、二親等內之姻親，或上訴人
  為法人、中央或地方機關時，其所屬專任人員具有律師資格並
  經法院認為適當者，亦得為第三審訴訟代理人。
民事訴訟法第466條之2第1項：
  上訴人無資力委任訴訟代理人者，得依訴訟救助之規定，聲請
  第三審法院為之選任律師為其訴訟代理人。


司法院資訊處製作；財團法人民間司法改革基金會備份。
